【裁判字號】    96,訴,637
【裁判日期】    970521
【裁判案由】    偽造有價證券等
【裁判全文】
臺灣臺南地方法院刑事判決               96年度訴字第637號
公  訴  人  臺灣臺南地方法院檢察署檢察官
被      告  丙○○
指定辯護人  本院公設辯護人  甲○○
上列被告因偽造有價證券等案件，經檢察官提起公訴（九十六年
偵字第七三０六號），本院判決如下：
    主  文
丙○○共同意圖供行使之用，而偽造有價證券，處有期徒刑壹年
陸月，減為有期徒刑玖月，緩刑貳年，偽造之本票（票號：ＮＯ
肆捌壹肆參參號、票面金額新臺幣陸拾伍萬元、發票日玖拾肆年
拾貳月貳拾壹日）正面之「乙○○」署名壹枚及指印參枚均沒收
。
    事  實
一、丙○○、丁○○（經本院發佈通緝中，俟到案後另行審結）
    及乙○○三人係姊妹關係，丁○○因積欠戊○○債務，戊○○遂於民國九十四年十一月中旬某日，前往位在臺南縣新化
    鎮竹子村三十號之丁○○住處向其催討債務，丁○○因無力
    還債，竟意圖為自己不法之所有，趁乙○○不注意之際，竊
    取乙○○所有之華南商業銀行空白支票一紙（票號：ＯＣ0
    000000號）及印章一顆，再於上開空白支票上填載金
    額新臺幣（下同）五十萬元及發票日九十四年十二月十二日
    ，並於發票人欄使用上開印章蓋印一枚，據以偽造完成支票
    一張，足以生損害於乙○○本人，復持上開偽造支票交付予
    不知情之戊○○，用以清償其所積欠之債務。嗣上開支票經
    提示後，因存款不足及發票人印章不符而遭退票，戊○○復
    於同年十二月二十一日持上開支票前往丁○○上開住處向其
    催討債務，丁○○便向其表示欲另行開立本票一紙以交換上
    開支票，且希望將清償日期延至九十五年一月五日，戊○○
    則要求需以乙○○之名義開立本票始願同意，然丁○○與乙○○感情不睦，其為取信戊○○，遂向丙○○求援，二人共
    同基於意圖供行使之用之犯意聯絡，由丙○○冒不知情之乙○○名義，於發票人欄偽簽乙○○署名一枚及偽造乙○○指
    印三枚，簽發面額六十五萬元，發票日九十四年十二月二十
    一日之本票一紙（票號：Ｎ0000000號），致生損害
    於乙○○本人，上開本票經偽造完成後並由丁○○背書，再
    交付予戊○○供擔保清償借款。嗣戊○○以上開本票聲請本
    院裁定准許強制執行，乙○○提起債務人異議之訴，經本院
    審理後始知上情。
二、案經戊○○、乙○○訴由臺灣臺南地方法院檢察署檢察官偵
    查起訴。
    理  由
一、按「被告以外之人於審判外之陳述，雖不符前四條之規定，
    而經當事人於審判程序同意作為證據，法院審酌該言詞陳述
    或書面陳述作成時之情況，認為適當者，亦得為證據。當事
    人、代理人或辯護人於法院調查證據時，知有第一百五十九
    條第一項不得為證據之情形，而未於言詞辯論終結前聲明異
    議者，視為有前項之同意。」刑事訴訟法第一百五十九條之
    五定有明文，下列所引證人即共同被告丁○○於警詢、偵查
    中所為之陳述、證人即告訴人戊○○於警詢、偵查中之陳述
    、證人即告訴人乙○○於警詢中之陳述及臺灣票據交換所屏
    東縣分所退票理由單等證據既未經當事人於言詞辯論終結前
    聲明異議或爭執其證據能力，本院審酌各該證據作成時之情
    況，並無何不當之情形，依刑事訴訟法第一百五十九條之五
    之規定，自均有證據能力，合先敘明。
二、上開事實，迭據被告丙○○於警詢、偵查及本院審理中均坦
    承不諱，核與證人即共同被告丁○○於警詢及偵查中之陳述
    、證人即告訴人戊○○於警詢及偵查中之陳述、證人即告訴
    人乙○○於警詢中之陳述大致相符，此外尚有華南商業銀行
    空白支票（票號：ＯＣ0000000號）、臺灣票據交換
    所屏東縣分所退票理由單及本票（票號：Ｎ0000000
    號）各一紙存卷佐參，足徵被告之自白與事實相符，應堪採
    信。故本件事證明確，被告之犯行，堪以認定，自應依法論
    科。
三、核被告丙○○所為，係犯刑法第二百零一條第一項之意圖供
    行使之用而偽造有價證券罪。被告與共同被告丁○○間，有
    犯意聯絡與行為分擔，應論以共同正犯。查被告行為後，刑
    法於九十四年二月二日修正公布，並於九十五年七月一日施
    行，其中刑法第二十八條關於共同正犯之規定，修正前係規
    定：二人以上共同實施犯罪之行為者，皆為正犯。修正後則
    規定：二人以上共同實行犯罪之行為者，皆為正犯。修正理
    由係在排除「預備共同正犯」及「陰謀共同正犯」之適用，
    本件被告係實行共同正犯，經比較新舊法，新法之規定並非
    較有利於被告，應依刑法第二條第一項前段之規定適用被告
    行為時之舊法第二十八條之規定。被告偽造乙○○署押之行
    為屬偽造有價證券之部分行為，應為偽造有價證券之行為所
    吸收；又行使有價證券之低度行為，亦為偽造有價證券之高
    度行為所吸收，均不另論罪。被告係為幫助其姐丁○○免受
    債權人催討之煩而一時失慮，始於上開本票上偽造乙○○之
    署押，其本身並未因此得有任何不法利益，故其犯罪動機、
    目的與偽造本票後持以詐騙者尚有不同，更與一般擾亂金融
    秩序之經濟犯罪迥異，本院綜合上情，認被告之犯罪情狀在
    客觀上顯然足以引起一般同情，縱論處被告刑法第二百零一
    條第一項所定之最低度刑有期徒刑三年，猶嫌過重，爰依刑
    法第五十九條規定，酌量減輕其刑。爰審酌被告素行尚佳，
    無不良前科，此有臺灣高等法院被告前案紀錄表一份在卷可
    按，偽造之本票僅此一張，且犯罪後坦承犯行等一切情狀，
    量處如主文之刑。又查被告之犯罪時間係在九十六年四月二
    十四日以前，依中華民國九十六年罪犯減刑條例第二條第一
    項第三款、第七條之規定，應減其宣告刑二分之一，故減處
    為有期徒刑九月，以資懲儆。另按犯罪在新法施行前，新法
    施行後，緩刑之宣告，應適用修正後刑法第七十四條之規定
    （最高法院九十五年五月二十三日刑事庭第八次會議決議意
    旨參照）。查被告未曾因故意犯罪受有期徒刑以上刑之宣告
    ，有上開前案紀錄表一份附卷可稽，其經此起訴、審判罪刑
    宣告後，當知所警惕，信無再犯之虞，本院綜合各情，認所
    宣告之刑以暫不執行為適當，爰宣告緩刑二年，以啟自新。
    末按「支票上偽造之印文、署押，已因支票之沒收而包括在
    內，第一審竟重為沒收之諭知，原審未予糾正，均屬違法」
    ；「刑法第二百零五條對於偽造、變造之有價證券設有沒收
    之特別規定，是對於偽造之有價證券自應依該條規定宣告沒
    收。惟關於二人以上為共同發票人之有價證券，如僅其中部
    分共同發票人係偽造，因該有價證券之真正發票人部分仍屬
    有效，為避免影響合法執票人對於真正發票人之票據權利，
    自不得將整張有價證券宣告沒收，此時僅依前開法條規定，
    將該有價證券關於偽造發票人部分宣告沒收即可」，最高法
    院六十三年台上字第二七七０號判例及最高法院九十一年度
    台上字第七０八二號判決意旨可資參照。因之，本件被告丙○○以偽造乙○○署名一枚及指印三枚之方式而據以完成上
    開偽造本票，原僅需就該偽造之本票為沒收之諭知，惟上開
    偽造本票背面尚有共同被告丁○○之背書，且此背書係共同
    被告丁○○所親為，則共同被告丁○○仍須依此為對執票人
    負擔票據責任，故揆諸上開判決意旨，自不得將上開偽造本
    票宣告沒收，而僅得依刑法第二百零五條規定，就被告丙○○所偽造之乙○○署名一枚及指印三枚為沒收之諭知。
四、公訴人另認被告涉犯刑法第三百三十九條第三項、第二項之
    詐欺得利未遂罪嫌等語。惟按行使偽造有價證券以使人交付
    財物，本即含有詐欺之性質，如果所交付之財物，即係該證
    券本身之價值，其詐欺取財仍屬行使偽造有價證券之行為，
    不另論以詐欺取財罪；但如行使該偽造之有價證券，係供擔
    保或作為新債清償而借款，則其借款之行為，已屬行使偽造
    有價證券行為以外之另一行為，始再應論以詐欺取財罪，並
    依牽連犯關係，從一重處斷，最高法院二十五年上字第一八
    一四號、三十一年上字第四０九號、七十三年台上字第三六
    二九號著有判例。本件被告交付上開偽造之本票予戊○○，
    係作為擔保、支付共同被告丁○○前所積欠債務之工具，而
    使戊○○同意共同被告丁○○延期清償，以致戊○○於上開
    時、地未立即行使債權，故戊○○所處分者，即係上開本票
    本身之價值，其詐欺得利行為仍屬行使偽造有價證券之行為
    ，揆諸上開判例意旨，自不另成立詐欺得利罪名，惟此部分
    若成立犯罪，與上開經起訴論罪科刑部分有修正前牽連犯之
    裁判上一罪關係，爰不另為無罪之諭知，併此敘明。
據上論斷，應依刑事訴訟法第二百九十九條第一項前段、刑法第
二條第一項前段、修正前第二十八條、第二百零一條第一項，第
五十九條、第七十四條第一項、第二百零五條，刑法施行法第一
條之一，中華民國九十六年罪犯減刑條例第二條第一項第三款、
第七條，判決如主文。
本案經檢察官己○○到庭執行職務
中    華    民    國    97    年    5     月    21    日
                  刑事第六庭  審判長法  官   張瑛宗
                                    法  官   孫淑玉
                                    法  官   黃莉莉
以上正本證明與原本無異。
如不服本判決應於收受本判決後10日內向本院提出上訴書狀，並
應敘述具體理由。如未敘述上訴理由者，應於上訴期間屆滿後20
日內向本院補提理由書狀（均須按他造當事人之人數附繕本）「
切勿逕送上級法院」。
                                  書記官    許哲萍
中    華    民    國    97    年    5     月    22    日
得上訴
附錄論罪科刑法條：
刑法第二百零一條第一項
意圖供行使之用而偽造、變造公債票、公司股票或其他有價證券
者，處三年以上十年以下有期徒刑，得併科三千元以下罰金。


司法院資訊處製作；財團法人民間司法改革基金會備份。
